臺灣高等法院刑事判決
110年度上易字第1436號
上  訴  人  臺灣新北地方檢察署檢察官
被      告  劉家瑋



            林宜賢


            廖育棋


上列上訴人因被告等傷害案件，不服臺灣新北地方法院108年度
易字第902號，中華民國110年3月30日第一審判決（起訴案號：
臺灣新北地方檢察署107年度少連偵字第169號），提起上訴，本
院判決如下：
    主  文
原判決有罪部分均撤銷。
丁○○共同犯傷害罪，處有期徒刑肆月；如易科罰金，以新臺幣壹
仟元折算壹日。
乙○○共同犯傷害罪，處有期徒刑參月；如易科罰金，以新臺幣壹
仟元折算壹日。
丙○○共同犯傷害罪，處拘役參拾日；如易科罰金，以新臺幣壹仟
元折算壹日。
    犯罪事實
一、丁○○前與江庭誼(民國109年12月3日已歿，經原審為公訴不
    受理判決確定)為男女朋友，江庭誼因與張芸甄有金錢糾紛
    ，張芸甄與甲○○為同居男女朋友關係，於107年4月16日深夜
    3時1分許，先電聯甲○○之女友張芸甄之子即少年張○廷（真
    實姓名、年籍資料詳卷，92年3月生，於案發時為年滿12歲
    、未滿18歲之少年），佯稱張芸甄(於107年6月7日車禍去世
    )遭其男友甲○○毆打云云，再偕同丁○○、友人乙○○、江庭誼
    之子即少年張○淳（真實姓名、年籍資料詳卷，89年4月27日
    生，於案發時為年滿12歲、未滿18歲之少年，所涉傷害等非
    行另由臺灣士林地方法院少年法庭以108年度少護字第39號
    、第40號裁定）、少年張○淳之友人丙○○，共同至少年張○廷
    新北市三重區正義北路住處（住址詳卷），要求少年張○廷
    帶同其等至甲○○新北市○○區○○街住處（住處詳卷，下稱甲○○
    住處），隨後丁○○駕駛車牌號碼0000-00號自用小客車，搭
    載江庭誼、乙○○持類似槍枝之物品(未扣案無證據證明係有
    殺傷力之槍枝)、丙○○持帶刀鞘之長刀(未使用亦未扣案)及
    少年張○淳持短刀(未使用亦未扣案)，隨張○廷一同前往甲○○
    住處，於深夜3時20餘分許抵達後，先由少年張○廷先按門鈴
    ，甲○○聞聲開門後，江庭誼、丁○○、乙○○、丙○○、少年張○
    淳即隨同少年張○廷進入屋內，江庭誼、丁○○、乙○○、丙○○
    、少年張○淳即共同基於傷害他人身體之犯意聯絡，由江庭
    誼示意丁○○、乙○○、丙○○、少年張○淳共同毆打甲○○，期間
    乙○○持類槍枝之物品敲擊甲○○頭部，另少年張○淳與乙○○則
    先後持甲○○住處之衣架勒住甲○○之脖子，致甲○○受有右側頭
    部鈍傷、頸部挫擦傷、右上背部挫擦傷、前胸壁及腹壁挫傷
    等傷害。
二、案經甲○○訴由新北市政府警察局三重分局報告臺灣新北地
    方檢察署檢察官偵查起訴。
    理  由
壹、程序方面：
一、本院審理範圍：
    本件檢察官起訴江庭誼涉犯傷害罪，因江庭誼於原審審理中
    之109年12月3日死亡，逕為公訴不受理判決，而檢察官就此
    部分並未上訴，即已確定，是本院審理範圍僅限於原審判決
    關於被告丁○○、乙○○及丙○○所涉傷害案件部分，合先敘明。
二、證據能力部分：
　　本判決以下援引之審判外供述證據以及書證，本案當事人於
    本院審理時均未爭執其證據能力（本院卷第182至186、207
    至211頁），而該等證據經本院審酌並無違法取得之情況，
    認為適宜做為證據，自應有證據能力。
貳、實體方面：　　
一、認定事實所憑之證據及得心證之理由：
    上開事實，業據被告丙○○於原審及本院準備程序暨審理中均
    坦承不諱（原審108年度易字第902號卷，下稱原審卷，卷一
    第155至157頁、卷二第212頁；本院卷第182、213頁）；另
    訊據被告丁○○、乙○○固於本院準備及審理程序中坦承於上開
    時、地，由被告江庭誼與告訴人甲○○(下稱告訴人，其住處
    稱告訴人住處)發生口角衝突，另均承認有徒手毆打告訴人
    之事實(本院卷第182、188、213頁)，惟均矢口否認被告乙○○有持類似槍枝之物品毆打告訴人之頭部，亦否認少年張○淳
    、被告乙○○有先後持告訴人住處衣架勒告訴人脖子之傷害犯
    行；亦均辯稱：有徒手打告訴人，但現場沒有人拿類似槍枝
    之物品毆打告訴人，也沒有人持衣架勒告訴人的脖子云云(
    本院卷第216頁)。經查：
(一)被告丁○○前與江庭誼為男女朋友，被告江庭誼因與告訴人之
    女友張芸甄有金錢糾紛，於107年4月16日3時凌晨1分許，先
    電聯少年張○廷後，被告丁○○、乙○○、丙○○、與江庭誼4人即
    與少年張○淳一同至少年張○廷住處，再由被告丁○○駕駛車輛
    搭載被告江庭誼、乙○○、丙○○及少年張○淳，隨少年張○廷一
    同前往告訴人住處，被告丁○○、乙○○、丙○○及少年張○淳與
    告訴人發生衝突等情，業據證人即告訴人於警詢、偵查中及
    原審審理時具結指證明確（臺灣新北地方檢察署107年度少
    連偵字第169號卷，下稱偵卷，第9至12、16、20、24、115
    至119頁；原審卷二第124至141頁），且為被告丁○○、乙○○
    、丙○○所不爭執，並有新北市立聯合醫院告訴人診斷證明書
    、監視器影片翻拍照片、新北市政府警察局三重分局現場勘
    察報告存卷可查（偵卷第45、47、77、205至233頁），此部
    分事實首堪認定。
(二)證人即告訴人前後指證被告丁○○、乙○○、丙○○有如犯罪事實
    欄所載傷害犯行之內容，互核大抵一致，並無明顯矛盾失據
    之處，且告訴人與被告乙○○、丙○○2人原不相識，除本案衝
    突外，並無怨隙糾紛，應無刻意加劇被告乙○○、丙○○犯罪情
    節之可能及必要，是認告訴人所指應堪採信：
 1、本案證人即告訴人於警詢、偵查時證稱：對方開門就衝進來
    4個我不認識的男子、還有1個江庭誼的叫我坐下來，那個帶
    頭的男子說有打電話給我，我都沒有接，江庭誼也有打給我
    ，都是跟我要這筆錢，江庭誼跟她綽號家瑋的男友丁○○沒有
    拿武器，乙○○拿著疑似手搶的器具抵在我後腦，丙○○拿長刀
    ，放在刀鞘裡面沒拿出來，張○淳拿短刀；然後他們把張○廷
    帶到張芸甄在睡覺的房間，還進去翻找東西，之後張芸甄要
    出來被他們阻止關回房間裡，帶頭的男子打給我說為什麼不
    接電話，然後說因為我女朋友張芸甄與他人的糾紛，他們說
    有幫張芸甄處理，他們就開始打我，有人用槍托打我頭，然
    後拳打腳踢；後來張芸甄就突然跑出來，說要他們不要這樣
    ，後來他們在場的人就一起打我，連同原先在旁邊的丁○○都
    一起徒手打我，江庭誼沒有出手打我；張○淳有毆打我4次，
    並且拿衣架勒住我的脖子；乙○○拿一把黑色槍枝（未擊發、
    沒看到子彈、無法確認是否為具有殺傷力之手槍）毆打我，
    他還有用衣架勒住我的脖子，並讓我無法呼吸快要窒息，江
    庭誼和丁○○為帶頭主使者等語（偵卷第10、20、24，116至1
    17頁）。　　
 2、證人即告訴人復於原審110年1月20日審理程序時具結證稱：
    一開始跟張○廷進來的是江庭誼，再來就是她男友，後面還
    有3個人，他們是拿槍進來，丁○○、江庭誼坐在我對面，另
    一個人拿槍在我的另外一邊，但我不記得是那一位了，他們
    有跟我說是跟張芸甄的事情，說是項鍊的事情，我一直都沈
    默，江庭誼是用眼神在指示，對方的其他人都有出手打我，
    也有用腳，還有拿槍柄砸的，之後有拿我家衣架把勾住的地
    方弄開，捆我脖子，過程中我有要拿高梁酒出來喝，被打的
    時候也被弄破了，之後張芸甄出來擋在我的前面跟對方說不
    要這樣，張芸甄與江庭誼有再去房間，出來之後她們叫我寫
    一張紙，寫什麼內容我忘記了，因為我已經被對方打了幾回
    合了，我在警局還認得出來何人拿槍、何人拿刀，但因為時
    間太久，我現在不記得了，張芸甄出來擋，要我答應對方的
    要求，讓被告等人先走，我後來也不記得我寫的內容是什麼
    ，張芸甄與江庭誼要進去房間裡講等語(原審卷二第126至13
    5頁）。
 3、是綜合證人即告訴人上開證述內容觀之，告訴人就除江庭誼
    以外之男子即被告丁○○、乙○○、丙○○等人均不相識，應無設
    詞構陷，誣蔑其罪之可能，其就於警詢、偵查中指稱被告乙○○持類似槍枝之物品敲毆其頭部，隨後少年張○淳與被告乙○○先後持告訴人住處中衣架拆開後勒住告訴人頸部，另丙○○
    持長刀、少年張○淳持短刀，惟並未持刀攻擊等節之證述，
    業於原審確認係因甫發生，記憶清晰，故得為明確指稱，並
    無刻意加劇所遇經過情節之描繪，遲至原審於110年1月20日
    所為之審理訊問，因距離案發之107年4月16日相隔2年9個月
    ，因距離案發時間業已久遠，則證人即告訴人於原審審理程
    序時就案發細節已不復記憶其於原審審理中，故未能具體指
    明其等行為或所持物品，並無違常背理之處，至就被告丁○○
    、乙○○、丙○○等人均有下手毆打，被告乙○○持類似手槍物品
    毆打告訴人頭部以及少年張○淳、被告乙○○先後有持衣架勒
    其脖子乙節，前後證述概屬一致，堪認實在。
(三)在場證人張芸甄、少年張○廷之證述，足資補強證人即告訴
    人之指證：
 1、證人張芸甄於警詢時證稱：我於上述發生時、地，在我男朋
    友甲○○的房間裡面睡覺，外面突然有很吵的聲音，我就驚醒
    ，然後看到我兒子在我旁邊且聽到外面在打架的聲音，我就
    趕快衝出房門，第一次有兩個男生，其中一個綽號賢哥，另
    一個我不知道是誰，把我擋在房門口出不去房間，因為一直
    聽到外面有爭吵的聲音，我叫我兒子待在房間裡面不要出來
    。第二次我衝出房門並且用力把他們的手撥開，看到4個男
    生，其中一個男生（乙○○）拿搶托打我男友的頭部、其中兩
    個人有持刀一直威嚇我男友、還有一個人（我不認識他，我
    只記得他穿白色衣服）拿著衣架，我很緊張就跑向我男朋友
    ，並用身體護住他，當時情況很亂，我對著江庭誼大叫不要
    這樣，然後江庭誼就叫他的同夥停手，他們當下就停手了，
    我說你們在這樣我要報警了，他們其中一個人就去我兒子所
    在的房間叫他不准報警，我因為害怕兒子出事，就不敢再說
    要報警，我怕他們繼續傷害我男朋友，所以一直待在客廳陪
    我的男朋友，四個男生都有動手，其中兩個人有持刀的赤手
    打他、拿槍的男子用搶托打我男友的頭部，過程中我有暗示
    告訴人順應對方的意思，之後我跟江庭誼在談的時候，其他
    4個人就離開我們家，我後來要求他們趕快走，改天再談，
    他們就全離開了等語（偵卷第70、71頁），證人張芸甄證述
    上情，互核與告訴人之指述大抵相符，堪信屬實。
 2、證人即少年張○廷則迭於警詢、偵查及原審審理時為下列證
    述：
　⑴證人張○廷於警詢、偵查及原審時一致證稱：在案發時，我沒
    有和母親張芸甄同住，我只知道江庭誼是母親的朋友，案發
    當晚江庭誼告訴我母親張芸甄被告訴人打，並稱告訴人在外
    有欠錢，要我幫忙找人，我擔心母親的安全，並聯絡告訴人
    ，之後江庭誼等人一行5人與我就前往告訴人住處，我在車
    上有看到一把類似槍枝的物品，但我不確定是何物，也有看
    到有人拿一把刀子藏放在手臂內側，刀的長度約有幾十公分
    長，是一個男子拿的，抵達後江庭誼叫我按門鈴同時他們躲
    在門旁邊，之後江庭誼等5人就跟著我走進去，他們把告訴
    人拉去客廳說話，要我在母親睡覺的房間內等，我母親還在
    睡覺，直到後來他們好像有打告訴人，製造出聲音，又聽到
    疑似手槍拉滑套的聲音，又聽到玻璃瓶破掉碎裂的聲音，母
    親就衝出去客廳，大喊不要打了，接下來的因為我都在房間
    都沒有出去所以都沒有親眼看到，但是我出房門的時候有看
    到他身上有傷脖子上有紅紅的挫傷、頭部腫脹，但沒有注意
    看到有無流血，後來聽母親張芸甄說江庭誼好像是來拿錢，
    但講的很糢糊等語（偵卷第74至75、131至132頁，原審卷二
    第111至123頁）。
  ⑵本案被告乙○○所持有類似槍枝之物品、丙○○持有之長刀(刀刃
    放置在刀鞘內)及少年張○淳持有之短刀固均未扣案，然據上
    開證人即少年張○廷所述，核與告訴人指述情節吻合，均堪
    認被告丁○○等人於深夜3時20餘分許，確分持類似槍枝之物
    品及刀子率眾隨證人張○廷進入告訴人住處，證人即少年張○
    廷雖未能明確證述是否確有人持拆解過之衣架對告訴人有傷
    害行為，亦未證述見聞有持長刀之人，然就被告丁○○、乙○○
    、丙○○等人中有持類持槍枝之物品及短刀等節指述明確，且
    迭就被告丁○○等人均有下手毆打告訴人乙節證述不移，本案
    衡諸證人即少年張○廷與被告丁○○等人並無糾紛過節，立場
    較為中立、客觀，雖其並未全程在衝突現場，然就其見聞所
    述可信度較高，證人即少年張○廷於警詢及偵查暨原審審理
    時結證均稱有聽到類似毆打及張芸甄勸阻之聲音，且看到告
    訴人受傷，是上開證人張芸甄及少年張○廷之證述，足資補
    強證人即告訴人之指證，足認被告丁○○、乙○○、丙○○確有下
    手毆打告訴人致傷之事實。
(四)本案被告乙○○有持類似槍枝物品毆打告訴人及與少年張○淳
    先後持衣架勒告訴人脖子等事實之認定：
　  被告乙○○固仍否認有持類似槍枝物品毆擊告訴人及持告訴人
    住處中之衣架勒告訴人等傷害犯行，惟其業已自認確有徒手
    毆打告訴人等情(原審卷一第274頁)；至針對被告乙○○手持
    類似物品毆打及持衣架勒告訴人脖子等節，除據告訴人、證
    人張芸甄、張○廷等人為彼此一致之證述，已詳述如前，衡
    諸告訴人、證人張芸甄、張○廷本就與被告乙○○互不相識，
    原無糾葛，若被告乙○○未持類似槍枝物品毆擊並持衣架勒告
    訴人之頸部，告訴人、證人張芸甄及張○廷等人應不致為如
    上互核相符之證述，而有陷被告乙○○於不義之理；遑論，告
    訴人所指遭被告乙○○持類似槍枝物品毆擊告訴人頭部及持告
    訴人家中之衣架勒告訴人之頸部等犯行，確實造成告訴人受
    有右側頭部鈍傷、頸部挫擦傷等傷勢，益徵告訴人所指核屬
    有據，被告乙○○否認此部分之犯罪手段，另被告丁○○、丙○○
    否認共犯所為上開情節，核與事證不符，所辯所證俱不足採
    信。　　
(五)本案告訴人固直指被告等人所犯非僅止於傷害犯行，尤有侵
    入住宅、強盜、恐嚇取財等違法行為云云，惟查：
 1、刑法第306條規定之罪重在保護個人之住屋權即個人居住之
    場所有不受其他人侵入留滯其內干擾與破壞之權利，故該條
    第一項之罪係以未經同意無故進入他人住宅、建築物或附連
    圍繞之土地或船艦為構成要件。惟所謂「侵入」係指未得有
    支配或管理權人之允許，擅自入內者而言，故如已得其允許
    者，則無論為明示或默示，則均非侵入。經查被告等人係因
    江庭誼與張芸甄為好友，另有債務糾紛，衍生本案，江庭誼
    欲張芸甄出面處理未果，而設詞使張芸甄之子張○廷同意帶
    同被告等人前往告訴人與張芸甄同居處所，是被告等人係以
    索討債務之意思，經由張芸甄之子張○廷之陪同而進入告訴
    人之住宅，縱張○廷並非知悉江庭誼及被告等人之確切來意
    ，惟此乃同意之動機問題，依被告等人進入告訴人上開住處
    之始末關係，尚難認係未經同意而無故進入告訴人之住宅，
    是告訴人屢稱被告等人另有侵入住宅之犯行云云，尚乏所據
    。
 2、又按刑法上之強盜罪、恐嚇取財罪，均係以為自己或第三人
    不法所有意圖為成立要件之一，若劫取財物係基於他種原因
    或目的，而非出於不法所有之意思者，縱其行為違法，亦僅
    能以他罪名處斷，不得以強盜罪、恐嚇取財論擬。至被告主
    觀上有無不法所有意圖，不以上開債務依民事法律關係詳為
    認定後，確有存在為必要，若被告主張有所本，且不違經驗
    法則即可（最高法院106年度台上字第3557號、104年度台上
    字第4003號判決意旨參照）。次查：
　⑴告訴人就所稱之財物受損情節，先於警詢指稱：張芸甄與他
    人的糾紛是被告幫忙處理，就要求我拿80萬元出來，我拿不
    出來，他們就開始打我，還拿走了家中客廳「聚寶盆」裡大
    約4千元的現金，我因為害怕就簽下一張80萬元的處理債務
    費及一張自願償還同意書等語(偵卷第10、11、20、24頁)，
    嗣於偵訊時則改稱：他們一進門，除了江庭誼使眼色沒有動
    手外，其他人都有動手，打完我之後，江庭誼拉張芸甄去房
    間不知道談什麼，講了6到8分鐘，少年張○淳就把放水晶聚
    寶盆桌子下方「抽屜內」的3千元鈔票、500元鈔票5、6張百
    元鈔拿起走，並且跟我要120萬元，後來改為80萬元，我有
    「暫時」答應，就按照江庭誼所念的，寫的兩張紙，主要就
    是同意被告等幫忙處理糾紛的費用等語(偵卷117至118頁)，
    其後於原審審理時再更稱：他們有說是跟張芸甄的事情，有
    提到項鍊的時，跟我要100多萬元，當時很複雜，我當時有
    說家裡沒錢，我的卡也沒錢，過程中江庭誼與張芸甄有進去
    房間，張芸甄也有要我答應對方要求，之後，江庭誼有要我
    寫「一張紙」，但寫了什麼我忘記了等語(原審卷二第128至
    132頁)，是據告訴人所其所指財物受損等節，其金額究竟為
    何、所稱遭強取財物原係放在何處，於案發之時究竟是否簽
    具相關債務證明等細節，於歷次偵審程序中所為指陳各節，
    互核不一，莫衷一事，誠難認實情為何；更況，告訴人既稱
    事件緣起於張芸甄與江庭誼間，於本案過程中，告訴人於案
    發之際堅稱「沒有錢」可以支付，嗣由張芸甄與江庭誼進入
    房間討論後，告訴人始在張芸甄之緩頰勸說後而有允諾債務
    之舉，端其始末是否得逕認告訴人之承認債務係受被告等人
    對告訴人施予傷害暴力行為所致，亦非無疑。
　⑵再據證人張芸甄於警詢時稱：案發當時我聽到吵鬧聲時趕快
    衝出房間，我身體護著告訴人，並對江庭誼大叫不要這樣，
    他們當下就停手了，之後有丁○○有要告訴人簽80萬元的處理
    費合約書，我按按告訴人的肩膀暗示順對方的意，過程中，
    我看到他們其中一個男子在翻水晶聚寶盆，還有很多抽屜，
    他伸手要去拿那些錢，我叫他不要拿，因此「沒有財物損失
    」等語(偵卷第70至72頁)，另證人張○廷亦於警詢時稱：案
    發當時並「無財物損失」等語(偵卷第75頁)，證人張芸甄、
    張○廷俱證其等於案發之際並「無財物損失」，明顯與告訴
    人所指相悖，本案自無由徒憑告訴人之單一指稱，遽認告訴
    人所指被告等人有強取財物之事為真。再者，本案糾紛緣起
    存在張芸甄與江庭誼之間，證人張芸甄既證稱其聽聞吵鬧聲
    後出面制止，被告等人即停止毆打告訴人動作，張芸甄旋與
    江庭誼進入房間溝通商議，其後告訴人始有順應張芸甄之意
    而承認債務之舉，佐以告訴人是否簽具文件，所簽文件之內
    容究為何者，告訴人直至原審審理時，已無法述明，本案實
    難認告訴人所稱之「暫時」答應、承認債務抑簽具文件等種
    種舉措係受被告等人之強暴脅迫行為所致。
 3、綜上，本案並無積極證據足證被告等人有告訴人所指有無故
    侵入住宅、強盜、恐嚇取財等違法行為，依證人張芸甄、張
    ○廷所為證述各節，亦難認被告等人有何恐嚇犯行，併予敘
    明。　　　
(六)綜上所述，本案被告丁○○、乙○○及丙○○傷害告訴人之犯行事
    證明確，其等傷害犯行堪以認定，應依法論科。
二、論罪科刑：
(一)按行為後法律有變更者，適用行為時之法律，但行為後之法
    律有利於行為人者，適用最有利於行為人之法律，刑法第2
    條第1項定有明文。查被告3人行為後，刑法第277條業於108
     年5月29日修正公布，並於同年5月31日施行。修正前刑法
    第277條第1項原規定：「傷害人之身體或健康者，處3年以
    下有期徒刑、拘役或1千元以下罰金」，修正後則為：「傷
    害人之身體或健康者，處5年以下有期徒刑、拘役或50萬元
    以下罰金」，經新舊法比較結果，修正後之規定並未較有利
    於被告3人，是本件應適用行為時即修正前刑法第277條第1
    項之規定處斷。
(二)核被告丁○○、乙○○、丙○○3人所為，均係犯修正前刑法第277
    條第1項之傷害罪。又被告3人主觀上均基於傷害之犯意，以
    數個舉動接續進行，而侵害相同法益，在時間、空間上有密
    切關係，依一般社會健全觀念，難以強行分開，在刑法評價
    上，應視為數個舉動之接續實行而評價為一傷害行為。再其
    等與少年張○淳就上開傷害罪部分，有犯意之聯絡與行為之
    分擔，均應依刑法第28條之規定，論以共同正犯。
(三)至公訴意旨雖另認被告丁○○、乙○○、丙○○3人與同案少年張○
    淳共同實施犯罪，應依兒童及少年福利與權益保障法第112
    條第1項前段之規定加重其刑，惟查：
 1、被告丁○○於原審準備程序供稱：我與張○淳是透過被告江庭
    誼認識，案發時認識兩、三個月等語（原審卷一第273頁）
    ，證人張○淳於原審審理時結證稱：我認識丁○○時，沒有唸
    書，丁○○和乙○○以及身旁的朋友也不知道我幾歲等語（原審
    卷二第201、205頁），佐以被告丁○○、乙○○均係被告江庭誼
    之友人，與張○淳未必有密切之往來，是上開供述內容堪以
    採信，本件並無事證足認被告丁○○、乙○○知悉張○淳之年齡
    。
 2、另被告丙○○先於原審準備程序供稱：我與張○淳住大同區，
    在附近的球場打球認識，算是學長學弟，我於106年另案收
    押禁見出來跟張○淳走得比較近，當時張○淳就說他已經滿18
    歲了等語（原審卷一第156至157頁），嗣於原審審理時證稱
    ：我和張○淳是學長學弟，打球認識的，又住在同一個地方
    （大同區），我們那時候是斷斷續續聯絡，也不知道他幾歲
    ，就可能差我1、2歲等語（原審卷二第144至145頁），然被
    告丙○○與張○淳實則分別為84及89年次，佐以其等僅為打球
    互動認識而非確實曾為同學或其他較親近之關係，是依本件
    卷證，亦難認被告丙○○知悉少年張○淳之年齡。
 3、是認本案無事證足認被告丁○○、乙○○、丙○○知悉少年張○淳
    之年齡，從而公訴意旨此部分尚有誤會，本件自無兒童及少
    年福利與權益保障法第112條第1項前段規定之適用。
(四)本案被告丁○○部分不依累犯之規定加重：
 1、按刑法第47條第1項規定：「受徒刑之執行完畢，或一部之
    執行而赦免後，5年以內故意再犯有期徒刑以上之罪者，為
    累犯，加重本刑至二分之一。」有關累犯加重本刑部分，不
    生違反憲法一行為不二罰原則之問題。惟其不分情節，基於
    累犯者有其特別惡性及對刑罰反應力薄弱等立法理由，一律
    加重最低本刑，於不符合刑法第59條所定要件之情形下，致
    生行為人所受之刑罰超過其所應負擔罪責之個案，其人身自
    由因此遭受過苛之侵害部分，對人民受憲法第8條保障之人
    身自由所為限制，不符憲法罪刑相當原則，牴觸憲法第23條
    比例原則。於此範圍內，有關機關應自本解釋公布之日起2
    年內，依本解釋意旨修正之。於修正前，為避免發生上述罪
    刑不相當之情形，法院就該個案應依本解釋意旨，裁量是否
    加重最低本刑（司法院釋字第775號解釋文參照）。
 2、經查，被告丁○○前因施用毒品案件，經臺灣士林地方法院以
    103年度士簡字第305號判處有期徒刑3月確定，於107年1月2
    3日易科罰金執行完畢乙節，有本院被告前案紀錄表在卷可
    考（本院卷第83頁），其於有期徒刑執行完畢5年內，為累
    犯。參酌司法院大法官釋字第775號解釋意旨，法院仍應於
    個案具體審認有無特別惡性及刑罰反應力薄弱之情，裁量是
    否加重最低本刑。本院衡酌被告前案所犯施用毒品案件等案
    件，與本案所示傷害之罪，罪質尚非相同，犯罪型態各異，
    尚無確切事證足認被告有何特別之重大惡性，或對刑罰之反
    應力薄弱等教化上之特殊原因，是綜觀全案情節，對比本案
    罪名之法定刑，其罪刑應屬相當，並無必加重其最低法定本
    刑之情，依上述解釋意旨，自無再依刑法第47條第1項規定
    加重其刑之必要，而於量刑時依刑法第57條之規定，於法定
    刑內再予斟酌即可。
三、撤銷原判決、量刑審酌事由及不為沒收之說明：
(一)原審以被告犯罪事證明確，據以論罪科刑，固非無見。惟按
    ⒈刑事審判旨在實現刑罰權之分配正義，故法院對於有罪被
    告之科刑，應符合刑罰相當之原則，使輕重得宜，罰當其罪
    ，被告丁○○、乙○○雖就傷害之手段及具體情節並未全部供承
    ，惟於本院審理程序就傷害之構成要件事實，已為認罪之表
    示，詳述如前，原審就此部分未及審酌此部分之量刑因子，
    稍有未合。⒉又刑法第47條規定不分情節，一律加重最低本
    刑，不符憲法罪刑相當原則，牴觸憲法第23條比例原則，業
    經司法院大法官會議於108年2月22日公布釋字第775號解釋
    宣告違憲；本案並無事證足認被告丁○○構成累犯之毒品前科
    ，有何特別惡性及刑罰反應力薄弱等情形，針對被告所犯本
    案傷害致死犯行，自無再依刑法第47條第1項規定加重之必
    要，已說明如前，原審依刑法第47條第1項規定，就被告所
    犯上開犯行，加重其刑，恐有未洽。⒊本案被告乙○○持類似
    手槍物品毆打告訴人頭部以及少年張○淳、被告乙○○先後有
    持衣架勒其脖子乙節，除告訴人之指述外，另據證人張芸甄
    、張○廷證述在案，且有告訴人之診斷證明書附卷可憑，大
    抵相符，已堪是認。至原審固以未有相關類似手槍物品、刀
    子及衣架扣案可佐，惟本案並非為警當場查獲，未能扣得相
    關犯罪工具，誠無礙於本案被告等人傷害手段之認定，又雖
    監視器未能拍得被告乙○○、丙○○、張○淳等人攜帶類似手槍
    物品、刀子等畫面(偵卷第47、77頁)，惟由上開監視器畫面
    中得悉被告乙○○、丙○○、張○淳等人均穿著較厚外套，可輕
    易藏放上開物品，不為查覺，更況，監視器拍攝角度均係由
    上至下，視野受限，縱無由自外觀目擊上開物品，難為有利
    於被告之認定。是原審認被告等人均係徒手毆打告訴人成傷
    等情，恐非的論。原判決既有前開可議之處，且檢察官據此
    提起上訴，無從予以維持，自應由本院將原判決此部分予以
    撤銷改判。
(二)爰審酌被告丁○○、乙○○、丙○○與告訴人並無怨隙，僅因江庭
    誼之故，前往告訴人住處入內後與之起口角爭執，被告乙○○
    持類似手槍物品毆打告訴人頭部以及少年張○淳、被告乙○○
    先後有持衣架勒其脖子，因此造成告訴人受有前述之傷害，
    顯然欠缺尊重他人身體法益之法治觀念，所為實非可取，應
    予非難，被告丙○○於原審及本院準備及審理程序、另被告丁○○、乙○○於本院審理程序已坦承傷害之構成要件事實，犯後
    態度尚可；惟未與告訴人達成和解獲得告訴人之諒解，於犯
    後態度無從為其有利之考量，兼衡其等犯罪之動機、目的、
    手段、告訴人受傷之程度、犯罪前科素行紀錄，又考量被告
    丁○○、乙○○、丙○○於本院所稱之之學識程度、工作狀況、收
    入及扶養情形等家庭經濟狀況（本院卷第214、215頁）等一
    切情狀，量處如主文第2、3、4項所示之刑，並分別諭知易
    科罰金之折算標準，以示懲儆。
(三)被告乙○○持以犯案之類似手槍之物品，未據扣案，無法證明
    實體尚存，且查無證據足認屬違禁物，欠缺刑法上之重要性
    ，爰不予宣告沒收。至於本案由少年張○淳、乙○○先後所持
    衣架為告訴人家中物品，並非被告等人所有之物；另少年張
    ○淳所持之短刀及被告丙○○所持帶刀鞘之長刀，俱未持以傷
    害告訴人，難認係本案之犯罪工具，均不予宣告沒收，附此
    敘明。
據上論斷，應依刑事訴訟法第369條第1項前段、第364條、第299
 條第1項前段，刑法第2條第1項前段、第28條、修正前刑法第27
7 條第1項、刑法第41條第1項前段，刑法施行法第1條之1第1項
、第2項前段，判決如主文。
本案經檢察官楊景舜偵查起訴，由檢察官吳宗光提起上訴，檢察
官周啟勇到庭執行公訴。
中　　華　　民　　國　　110 　年　　9 　　月　　16　　日
                  刑事第三庭    審判長法　官  張惠立
                                      法　官  鄭昱仁
                                      法　官  劉兆菊
以上正本證明與原本無異。
不得上訴。
                                      書記官  陳嬿如
中　　華　　民　　國　　110 　年　　9 　　月　　16　　日
附錄：本案論罪科刑法條全文
修正前中華民國刑法條第277條
傷害人之身體或健康者，處三年以下有期徒刑，拘役或一千元以
下罰金。
犯前項之罪，因而致人於死者，處無期徒刑或七年以上有期徒刑
；致重傷者，處三年以上、十年以下有期徒刑。